【裁判字號】    99,再易,7
【裁判日期】    991217
【裁判案由】    再審之訴
【裁判全文】
臺灣臺中地方法院民事判決  99年度再易字第7號
再審原告    陸震聲
訴訟代理人  武忠森律師
再審被告    國防部
法定代理人  高華柱
訴訟代理人  張靈秀
            許揮煙    同上
複代理人    吳惠玲    同上
上列當事人間再審之訴事件，再審原告對於中華民國99年6月30
日本院99年度再易字第4號、99年3月19日本院98年度簡上字第
310 號確定判決，提起再審，本院合議庭判決如下：
    主    文
再審之訴駁回。
再審訴訟費用由再審原告負擔。
    事實及理由
壹、再審原告再審意旨略以：
  一、再審不變期間之遵守：再審原告於99年7月6日收受送達鈞
      院99年度再易字第4號確定之判決，有郵務送達證書附卷
      可稽，迄99年7月21日提起本件再審之訴，未逾民事訴訟
      法第500條第2項所定30日不變期間，合先釋明。
  二、鈞院98年度簡上字第310號確定判決及99年度再易字第4號
      再審判決，未究明事證：
      （一）再審被告起訴請求再審原告返還及給付之標的有：
            (1)、坐落臺中市○區○○段275-107及同段276-40
                地號土地。
            (2)、上開土地上門牌編號臺中市○區○○街139巷
                24弄1號建物（下稱系爭房屋）。
            (3)、不當得利新臺幣（下同）4,480元及自98年10
                月15日起至返還上開房屋之日止，按週年利率
                百分之5計算之利息。
      （二）上開土地依卷附土地登記謄本明載，其所有權人為
            「中華民國」，管理者為「財政部國有財產局」，
            再審被告憑何項權利訴求返還土地？原確定判決並
            未審究明白。
      （三）系爭房屋依卷附「國防部政治作戰局國政眷服字第
            0970009358號書函，引用國防部長辦公室97年7月1
            4日國部政綜字第0970003313號函（下稱系爭公函
            ），自認「亦非本部列管有案眷舍」。無待再審原
            告抗辯，已見其為無權起訴。
      （四）原確定判決竟判令再審原告將上開土地及系爭房屋
            遷讓返還再審被告，採證不周，用法失當，非僅違
            法，謂為枉法，亦不為過，容另循再審被告訴願及
            刑事訴訟程序，向監察院及刑事單位尋求公道。
  三、再審原告已依法取得系爭房屋之所有權，因再審原告於58
      年4月14日自軍中退伍後，即以所有之意思，遷住於上開
      房屋，迄今41年之久，房屋縱為他人所有，另房屋材質雖
      因連年修繕有所變更，但門牌號碼始終如一。依民法第76
      9條「以所有之意思，20年間和平繼續占有他人未登記之
      不動產者，得請求登記為所有人」規定，再審原告亦非無
      權占有。
  四、依系爭公函，再審被告既自認其非系爭房屋之「列管」機
      關，其以原告地位提起訴訟，本為當事人不適格，原審竟
      准其所請，而為再審原告敗訴之判決，何其不公、不正！
  五、鈞院99年度再易字第4號再審判決既指稱再審原告之訴為
      「顯無理由」，然並未指定「言詞辯論期日」，乃「未經
      言詞辯論」。但依再審原告所提出之重要證據「系爭公函
      及戶籍謄本」，可證明再審原告占有使用再審被告以公文
      書承認非其列管有案之眷舍即系爭房屋40年以上，誰知鈞
      院99年度再字第4號竟不待再審原告到庭陳述，逕為敗訴
      之判決，實難信服，縱於言詞辯論期日當事人不到場，亦
      必因「無正當理由」為限，惟判決理由項下無隻字記載，
      並非不論當事人有無理由，均可不待其到場，逕行判決！
      原確定判決未經斟酌卷附之再審原告戶籍謄本之證據為是
      否可採之論斷。爰依民事訴訟法第496條第1項第13款提起
      本件再審，請求廢棄鈞院98年度簡上字第310號確定判決
      及99年度再易字第4號再審判決，另駁回再審被告之訴及
      假執行之聲請。
貳、再審被告略以：原判決所判決再審原告返還之範圍，只有系
    爭房屋，並未包含土地，再審原告再審起訴狀指稱原判決之
    判決範圍包含土地云云，並非正確。又再審原告所主張之證
    物，在原審中均已提出並存在於卷內，自不符民事訴訟法第
    496條第1項第13款之再審事由等語抗辯，並聲明：再審之訴
    駁回。
參、法院得心證之理由：
  一、按民事訴訟法第496條第1項第13款規定，當事人發現未經
      斟酌之證物或得使用該證物者，得以再審之訴對於確定終
      局判決聲明不服；但以如經斟酌可受較有利益之裁判者為
      限。所謂「當事人發現未經斟酌之證物或得使用該證物」
      ，係指在前訴訟程序不知有該證物，現始知之，或雖知有
      此證物而不能使用，現始得使用者而言。次按，再審之訴
      顯無再審理由者，得不經言詞辯論，以判決駁回之，民事
      訴訟法第502條第2項亦有明文。
  二、本件再審原告以原判決有民事訴訟法第496條第1項第13款
      之再審事由，而提起再審，並主張依卷附之系爭公函及戶
      籍謄本證據，可資證明再審被告對系爭房屋並無管理權及
      再審原告占有使用系爭房屋達40年以上之事實，原審為再
      審原告敗訴之判決，實難信服等語。然查，再審原告所主
      張之戶籍謄本，前於本院98年度簡字第27號遷讓房屋事件
      審理中，即由再審原告檢附於98年6月29日之書狀內（見
      本院98年度簡字第27號民事卷第29頁），其後並多次重複
      提出供為證據（見本院98年度簡字第27號民事卷第79、11
      1、122、143、231頁），另系爭公函亦由再審原告提出而
      附於本院98年度簡字第27號民事卷第41、98、210頁內，
      顯見再審原告所主張並據以提起本件再審之訴之系爭公函
      及戶籍謄本等證據，在前訴訟程序中均已提出在卷，並非
      「在前訴訟程序不知有該證物，現始知之」或「雖知有此
      證物而不能使用，現始得使用」，核與民事訴訟法第496
      條第1項第13款規定不符，自不得據為再審之理由。
肆、綜上所述，本件原確定判決並無再審原告所主張之民事訴訟
    法第496條第1項第13款之再審事由，再審原告提起再審之訴
    顯無再審理由，爰依民事訴訟法第502條第2項之規定，不經
    言詞辯論，逕以判決駁回之。
伍、訴訟費用負擔之依據：民事訴訟法第78條。
中    華    民    國    99    年    12    月    17    日
                  民事第四庭    審判長法  官  楊國精
                                      法  官  張國華
                                      法  官  林宗成
正本係照原本作成。
本判決不得上訴。
中    華    民    國    99    年    12    月    17    日
                                      書記官

司法院資訊處製作；財團法人民間司法改革基金會備份。
